【裁判字號】    92,訴,1308
【裁判日期】    920703
【裁判案由】    殺人未遂
【裁判全文】
臺灣板橋地方法院刑事判決                        九十二年度訴字第一三八號
    公  訴  人  臺灣板橋地方法院檢察署檢察官
    被      告  丙○○
    指定辯護人  甲○公設辯護人  吳天明
右列被告因殺人未遂案件，經檢察官提起公訴（九十二年度偵字第六三三八號），甲○判決如左：
    主  文
本件公訴不受理。
    理  由
一、公訴意旨略以：被告丙○○因懷疑其妻與丁○○（起訴書誤為黃木火）有染，竟
    基於殺人之故意，於民國九十二年三月二十二日二十時許，見丁○○至丙○○之
    女兒乙○○位於台北縣三重市○○路○段二一一號二樓之四住處之際，即外出至
    五金行購買西瓜刀返回該處，持該西瓜刀砍殺丁○○之頭部、左肩等處，經丁○○奮力抵抗並奪下西瓜刀後，丙○○始罷手，丁○○因此受有左前額五公分、右
    手一點五公分、左肩八公分及左手四公分之傷害，案經丁○○提出告訴，因認被
    告涉犯刑法第二百七十一條第二項、第一項之殺人未遂罪嫌。
二、公訴意旨認被告涉犯殺人未遂罪嫌，係以：(一)被告坦承於右揭時、地持上開西瓜
    刀砍傷被害人丁○○，(二)被害人丁○○及證人乙○○之指述，(三)扣案西瓜刀一把
    ，(四)宏仁醫院九十二年三月二十二日宏（診）字第○一六八八八號之診斷證明書
    一紙、傷害照片四張，為其主要論斷依據。惟按殺人罪之成立，不僅客觀上須有
    殺人之行為存在，抑且行為人主觀上須具有使人死亡之知與欲，始足當之。是刑
    法上殺人未遂與傷害罪之區別，當以下手加害之時是否明知或預見足以致人於死
    為斷，而行為時之主觀犯意則應依行為人行為時之客觀情狀，以認定其犯意之所
    在。行為人與被害人之關係或事前之仇隙是否足以引起其殺人之動機，行為當時
    之手段是否猝然致被害人難以防備，攻擊時之力勁是否猛烈足使人斃命，被害人
    之傷勢如何，攻擊後之後續動作是否意在取被害人性命等一切客觀情狀，均應全
    盤併予審酌，方足據為論斷行為人內心主觀之犯意究為殺人抑或傷害。至於受傷
    之多寡、是否致命部位、傷勢之輕重，僅足供判斷有無殺意之參考，不能據為區
    別殺人與傷害犯行之絕對標準。次按告訴乃論之罪，告訴人於第一審辯論終結前
    得撤回其告訴；又告訴經撤回者，應諭知不受理之判決；刑事訴訟法第二百三十
    八條第一項、第三百零三條第三款分別定有明文。
三、訊據被告丙○○坦承曾於右揭時地持西瓜刀砍擊丁○○等情不諱，惟堅決否認有
    殺人未遂之犯行，並辯稱：伊一進去（按指乙○○之住處）拿刀子要嚇告訴人，
    因丁○○過來搶伊刀子，雙方發生扭打，刀子才劃到告訴人，伊不是要殺他等語
    。經查：
  (一)、丁○○遭被告砍擊之頭、肩部位，雖屬要害，惟被害人於當日前往宏仁醫院診
      療後即自行返家休養，無需住院觀察，所受傷勢尚無致命之虞，此有宏仁醫院
      九十二年五月二十九日（九十二）宏人字第０五六號函及所附被害人相片及病
      歷附卷可考，顯見被告持刀砍擊丁○○時，所使用之力道尚非強勁。如被告確
      有殺人之犯意，則以被告於被害人未及防備之狀況下，甫入門即持新購得之鋒
      利西瓜刀砍擊被害人，被害人所受傷勢應非僅止於此，是公訴意旨謂被告基於
      殺人犯意而砍擊丁○○云云，尚有疑義。
  (二)、被告於停止攻擊丁○○後，旋取出款項指示其女乙○○送被害人就醫，乙○○
      因此轉請其兄長帶丁○○就醫等情，業據被害人丁○○及證人乙○○於甲○訊
      問時陳明在卷。又被告與丁○○間無深仇大恨，被告僅因曾見其妻與丁○○進
      出，懷疑二人有染而持刀攻擊丁○○，衡諸常情，被告尚未查證其所疑是否屬
      實，應不至於遽然選擇在其女住處出手殺害被害人；況且被害人盧火木於警詢
      時表示：「我要提出『傷害』告訴。」（見偵卷第八頁背面），又於甲○訊問
      時陳稱：「（問：你認為被告當時只是要嚇你或要殺你？）我認為被告不是真
      的要殺我，我跟被告之間沒有什麼深仇大恨，當時可能被告喝了點酒比較衝動
      。」是被害人盧火木亦認定被告僅有傷害之犯行，而無殺人之犯意。
三、綜上所述，被告辯稱伊無殺害盧火木之意思乙節，尚堪採信；此外，復查無其他
    積極證據足資證明被告有殺人未遂之犯行；依上開說明，本件被告應係基於普通
    傷害之犯意，持刀攻擊盧火木，僅因酒後一時衝動，未及思慮而朝盧火木之頭部
    攻擊而已，核其所為，應僅構成刑法第二百七十七條第一項之普通傷害罪。公訴
    意旨認被告係犯刑法第二百七十一條第二項、第一項之殺人未遂罪，容有未洽。
    末按刑法第二百八十七條前段規定，犯同法第二百七十七條第一項之罪，須告訴
    乃論。茲據告訴人丁○○於甲○當庭陳明撤回其告訴，爰不經言詞辯論，諭知本
    件公訴不受理之判決。
據上論斷，應依刑事訴訟法第三百零三條第三款、第三百零七條，判決如主文。
中      華      民    國      九十二      年    七    月      三        日
                                      臺灣板橋地方法院刑事第三庭
                                          法  官  樊  季  康
右正本證明與原本無異。
如不服本判決，應於判決送達後十日內，向甲○提出上訴狀。
                                          書記官  馬  秀  芳
中      華      民   國       九十二      年    七    月      三        日


司法院資訊處製作；財團法人民間司法改革基金會備份。
